【裁判字號】    99,親,28
【裁判日期】    990720
【裁判案由】    否認婚生子女
【裁判全文】
臺灣花蓮地方法院民事判決                99年度親字第28號
原      告  丙○○
被      告  乙○○
兼法定代理  甲○○
人
上列當事人間否認婚生子女事件，本院於民國99年7月6日言詞辯
論終結，判決如下：
    主  文
確認被告乙○○非原告丙○○之婚生子。
訴訟費用由被告負擔。
    事實及理由
甲、程序方面
    按否認子女事件，與社會公益有關，當事人處分主義應受限
    制，故民事訴訟法規定關於認諾、自認及不爭執事實之效力
    之規定，在否認子女之訴不適用之，此觀民事訴訟法第596
    條第1項準用同法第574條第3項規定自明。但法院以此自認
    或不爭執之情形，為其依自由心證判斷事實真偽之資料，於
    法要無違背（最高法院29年度上字第56號判例要旨參照）。
    查被告甲○○雖就本件訴訟為認諾及訴訟上自認或不爭執事
    實（見本院民國99年7月6日言詞辯論筆錄），然依前開說明
    ，自不生訴訟上效力，惟本院得以其自認或不爭執之情形，
    為自由心證判斷事實真偽之資料，合先敘明。
乙、實體方面
 壹、原告主張略以：原告與被告甲○○本係夫妻，嗣於民國92
     年2月11日協議離婚，被告甲○○於民國92年5月4日生下一
     子即被告乙○○，因受胎期間在婚姻關係存續中，被告乙○○被推定為原告之長子，惟原告與被告甲○○早已分居
     ，是被告乙○○應非自原告受胎所生，且原告於民國97年
     10月13日為認領訴外人趙子恩於辦理戶籍登記時，始悉被
     告甲○○出生及非為婚生子女之情事，為此提出法務部調
     查局ＤＮＡ鑑識實驗室鑑定書乙份、戶籍謄本乙份為證，
     依法訴請判決如聲明。
 貳、被告則以：同意原告之請求，對於原告所主張之事實亦不
     爭執，並陳稱：我從沒有告訴原告我有生小孩。
 參、得心證之理由
   一、按妻之受胎，係在婚姻關係存續中者，推定其所生子女
       為婚生子女；前項推定，夫妻之一方或子女能證明子女
       非為婚生子女者，得提起否認之訴；前項否認之訴，夫
       妻一方自知悉該子女非為婚生子女或子女自知悉其非為
       婚生子女之時起，2年內為之，民國96年5月23日修正公
       布之民法第1063條定有明文。次按民法親屬編關於婚生
       子女之推定及否認，於施行前受胎之子女亦適用之；修
       正之民法第1063條第2項之規定，於民法親屬編修正前受
       胎或出生之子女亦適用之。民法親屬編施行法第8條第1
       、3項分別有規定。
   二、查原告與被告甲○○本係夫妻，嗣於民國92年2月11日協
       議離婚，被告甲○○於民國92年5月4日生下一子即被告
       乙○○，因受胎期間在婚姻關係存續中，被告乙○○被
       推定為原告之長子，惟原告與被告甲○○早已分居，是
       被告乙○○應非自原告受胎所生，暨被告乙○○與原告
       在法務部調查局接受DNA血緣關係鑑定結果，顯示送驗
       乙○○之檢體，其DNASTR系統計有Ｄ8Ｓ1l79、Dl9S433
       、D18Ｓ5l及D5S818等4項型別與丙○○之相對應型別均
       矛盾，研判丙○○不可能為乙○○之生父等事實，有戶
       籍謄本、法務部調查局鑑定書及所附DNA型別鑑定記錄表
       等在卷可證，自堪信為真實。則被告乙○○與原告間既
       無血緣關係，僅因受胎期間被告甲○○與原告具婚姻關
       係，被告乙○○乃受推定為原告之婚生子女，是前開婚
       生推定顯與事實不符，應可認定。而原告於民國97年10
       月13日為認領趙子恩辦理戶籍登記時，始悉被告甲○○
       出生及非為婚生子女之情事，亦據被告甲○○陳稱：「
       我從沒有告訴原告我有生小孩。」並有戶籍謄本乙份可
       按，則原告於法定期間內，請求確認被告乙○○非原告
       丙○○之婚生子女，為有理由，應予准許。
丙、訴訟費用負擔之依據：民事訴訟第85條第1項前段、第78條
    。
中    華    民    國    99    年    7    月    20    日
                  家事法庭     法  官  沈士亮
以上正本係照原本作成。
如不服本判決，應於判決送達後20日之不變期間內，向本院提出
上訴狀(應抄附繕本)。
中    華    民    國    99    年    7    月    20    日
                               書記官  唐千惠

司法院資訊處製作；財團法人民間司法改革基金會備份。
